【裁判字號】    97,聲,947
【裁判日期】    970512
【裁判案由】    發還擔保金
【裁判全文】
臺灣板橋地方法院民事裁定               97年度聲字第947號
聲  請  人
即  債權人  中國信託商業銀行股份有限公司
法定代理人  乙○○
相  對  人
即  債務人  甲○○
上列聲請人即債權人聲請發還擔保金事件，本院裁定如下：
    主  文
聲請人於本院九十三年度存字第二八三八號擔保提存事件所提存
之擔保物九十一年度甲類第十一期中央政府建設公債（號碼：A
九一一一一），合計新臺幣壹拾萬元券壹張。
聲請程序費用由相對人負擔。
    理  由
一、本件原債權人花蓮區中小企業銀行股份有限公司因與聲請人
    合併，合併後其資產負債及全部營業均由聲請人概括承受等
    情，有聲請人所提行政院金融監督管理委員會民國96年7 月
    26日金管銀（六）字第09600285840 號函影本1 件附卷可稽
    ，是聲請人以權利人之身分，就主文第1 項所示之提存物聲
    請發還擔保金，核屬合法，先予敘明。
二、按訴訟終結後，供擔保人證明已定20日以上之期間，催告受
    擔保利益人行使權利而未行使，或法院依供擔保人之聲請，
    通知受擔保利益人於一定期間內行使權利並向法院為行使權
    利之證明而未證明者，法院應依供擔保人之聲請，以裁定命
    返還其提存物或保證書，民事訴訟法第104條第1項第3 款定
    有明文，又上開規定，於其他依法令供訴訟上之擔保者準用
    之，同法第106 條前段亦有明文。另所謂「訴訟終結」，係
    指依假扣押所保全之請求提起之本案訴訟終結，如供擔保人
    未提起本案訴訟時，則指假扣押裁定及假扣押執行程序均不
    存在者而言（最高法院92年度台抗字第19號裁定要旨參照）
    。
三、本件聲請意旨略以：按當事人間假扣押事件，聲請人依鈞院
    93年度裁全字第4611號准予供擔保假扣押裁定在案，經聲請
    人提供如主文第1 項所示之擔保物，依鈞院93年度執全明字
    第387 號就相對人所有財產予以假扣押查封在案，嗣因當事
    人雙方已成立和解，聲請人因此撤銷上述執行程序，並催告
    相對人於受函後20日內行使權利，而相對人亦未提出請求主
    張，是檢附行政院金融監督管理委員會96年7月26 日金管銀
    （六）字第09600285840號函、鈞院93年度存字第2838 號提
    存書、93年度裁全字第4611號民事裁定、95年9月29 日板院
    輔93年執全明字第387號函、96年4月27日板院輔民誼96年度
    民聲字第927號催告行使權利通知函各1件為證（以上均影本
    ），聲請發還擔保金等語。
四、查聲請人前向本院聲請對相對人之財產假扣押，經本院於93
    年8月30日以93年度裁全字第4611 號裁定准許後，聲請人即
    提存如主文第1 項所示之擔保物，聲請假扣押之強制執行，
    並經本院民事執行處以93年度執全字第387 號對相對人之財
    產執行假扣押，嗣聲請人於95年7 月31日以當事人間已成立
    和解為由，具狀向本院民事執行處撤回假扣押執行程序等情
    ，業據本院依職權調取上開卷宗核閱屬實，該假扣押執行程
    序既已撤回，且依強制執行法第132 條第3 項規定，聲請人
    復無另依本院93年度裁全字第4611號裁定重新聲請假扣押執
    行之可能，當已符合民事訴訟法第104 條第1 項第3 款所定
    之「訴訟終結」情形。再查聲請人向本院聲請以96年度聲字
    第927 號函催告相對人行使權利，業經本院調取上開卷宗核
    閱無訛，而相對人未就前開擔保金行使權利並向聲請人或本
    院為證明等事實，亦有本院民事紀錄科查詢表4 份在卷可憑
    ，揆諸首揭條文規定，本件聲請人聲請發還前開擔保金，核
    無不合，應予准許。
五、依民事訴訟法第95條、第78條，裁定如主文。
中    華    民    國    97    年    5     月    12    日
                  民事第二庭  法  官  楊明佳
以上正本證明與原本無異。
如不服本裁定應於送達後10日內向本院提出抗告狀，並應繳納抗
告裁判費新台幣1,000 元整。
中    華    民    國    97    年    5     月    12    日
                              書記官  楊璧華


司法院資訊處製作；財團法人民間司法改革基金會備份。
